臺灣臺中地方法院刑事判決
110年度金訴字第315號
公  訴  人  臺灣臺中地方檢察署檢察官
被      告  CHAIPI RAPHEEPHAT（中文姓名：楊瑞福）



選任辯護人  范瑋峻律師
上列被告因違反洗錢防制法等案件，經檢察官提起公訴（110年
度偵字第5275號），本院判決如下：
    主  文
CHAIPI RAPHEEPHAT無罪。
　　理  由
一、公訴意旨略以：被告CHAIPI RAPHEEPHAT可預見將個人金融
    機構帳戶金融卡、密碼交予身分不詳之成年人使用，可能以
    該金融機構帳戶遂行財產上犯罪之目的，竟不顧他人可能受
    害之危險，仍與王彩鳳共同基於意圖為自己不法所有之詐欺
    取財及洗錢之犯意聯絡，於民國109年7月14日15時44分許之
    前某時，將其所申辦臺灣銀行帳號000000000000號帳戶（下
    稱本案帳戶）金融卡及密碼，提供同住之王彩鳳使用，輾轉
    成為詐騙集團成員詐財使用之人頭金融機構帳戶。嗣王彩鳳
    於取得本案帳戶資料後，即與詐欺集團成員共同意圖為自己
    不法之所有，基於詐欺及洗錢之犯意聯絡，以Facebook網站
    暱稱「Hazi Khurshed Mohaldar」帳號與被害人紀素真交友
　　，佯稱經濟有困難需借款云云，致被害人陷於錯誤，而依指
    示於109年7月14日15時44分許，在址設臺北市○○區○○○路0段
    000號國泰世華商業銀行新湖分行臨櫃匯款新臺幣（下同）2
    9萬4,000元至本案帳戶內，旋遭王彩鳳提領一空。嗣經被害
    人發覺受騙並報警處理，始查悉上情。因認被告涉犯刑法第
    339條第1項詐欺取財及洗錢防制法第14條第1項洗錢等罪嫌
    等語（見本院卷第383、389至391頁）。
二、按犯罪事實應依證據認定之，無證據不得認定犯罪事實；不
    能證明被告犯罪者，應諭知無罪之判決，刑事訴訟法第154
    條第2項、第301條第1項定有明文。此所謂認定犯罪事實之
    證據，無論其為直接或間接證據，均須達於通常一般人均不
    致有所懷疑，而得確信其為真實之程度，始得據為有罪之認
    定（最高法院76年台上字第4986號判例意旨參照）。
三、公訴意旨認被告涉犯上開各罪嫌，無非係以證人即被害人於
    警詢時之證述、本案帳戶之客戶基本資料及交易明細、被害
    人之銀行匯出匯款憑證、內政部警政署反詐騙諮詢專線紀錄
    表、新北市政府警察局永和分局警備隊受理詐騙帳戶通報警
    示簡便格式表、金融機構協助受理受詐騙民眾通知疑似警示
    帳戶通報單及證人王彩鳳於本院審理中之證述（見本院卷第
    383、390頁）等件為其主要論據。
四、訊據被告堅決否認有何上開犯行，辯稱：伊沒有做，也不知
    道，伊的存摺及提款卡都放在同一個袋子裡收在伊房間的抽
    屜，伊怕會忘記密碼，將密碼寫在紙上放在一起，伊不清楚
    為何存摺等物會被人偷走，也不知是何時被偷的，有時伊隔
    壁房的王彩鳳會來找伊一起睡，後來銀行打電話問伊帳戶給
    誰用過，伊才嚇一跳等語；辯護人則為被告辯稱：本案帳戶
    存摺及金融卡均置於被告家中，經同住之王彩鳳自行拿取供
    詐欺集團使用，被告原不知是誰拿走帳戶等語（見本院卷第
    145至146、207、231、387至392頁）。
五、經查：
　㈠被告曾於109年6月22日申辦本案帳戶，當時被告與王彩鳳同
    住在臺中市○○區○○路0號房屋，各居住使用該房屋內之不同
    房間，另某真實姓名年籍不詳之人於前揭時間以上開方式詐
    騙被害人，致被害人陷於錯誤，而於上開時、地將29萬4,00
    0元匯至本案帳戶，隨後王彩鳳持本案帳戶之提款卡，陸續
    於109年7月14日18時22分至29分許、109年7月15日5時58分
    至6時4分許、109年7月15日9時43分許，在址設臺中市○○區○
    ○路000○0號合作金庫商業銀行神岡分行、址設臺中市○○區○○
    路00號神岡區農會等處所設置自動櫃員機，分次提領前揭款
    項中合計14萬元、合計12萬元及2萬元等款項（均不含手續
    費），總共提領合計28萬元（計算式：14萬元＋12萬元＋2萬
    元＝28萬元），嗣被害人察覺有異而報警處理等節，均為被
    告所不爭執，並據證人即被害人於警詢時證述受騙匯款、證
    人王彩鳳於本院審理中證稱曾提領上開款項等節明確（見偵
    卷第7至8頁、本院卷第371至383頁），復有存摺封面、歷次
    匯出匯款憑證影本、Facebook網頁列印資料
　　、本案帳戶之客戶基本資料及交易查詢資料、內政部警政署
    反詐騙諮詢專線紀錄表、新北市政府警察局永和分局警備隊
    受理詐騙帳戶通報警示簡便格式表、金融機構協助受理受詐
    騙民眾通知疑似警示帳戶通報單及監視器錄影畫面擷圖各1
    份在卷可參（見偵卷第13至17、33至43、53至61頁、本院卷
    第302至309頁），是此部分事實堪以認定。
　㈡公訴意旨雖認本案帳戶係由被告提供王彩鳳使用，並認被告
　　係與王彩鳳共同意圖為自己不法之所有，基於詐欺取財及洗
    錢之犯意聯絡而為該等行為（見本院卷第383、391頁）；而
    證人王彩鳳亦於本院審理中證稱：被告想要用錢，但他要上
    班不方便，就拿提款卡給伊拜託伊去領款，密碼也是被告寫
    給伊的，伊分兩天領是因被告要伊這樣領的，伊是於109年7
    月15日領完錢後才將提款卡還被告等語（見本院卷第371至3
    83頁）。惟證人王彩鳳於本院審理中初係證稱：沒有看過被
    告、被告並未提供提款卡給伊等語（見本院卷第369至371頁
　　），嗣改稱如前述，並主動強調其並未偷被告之物品等語（
　　見本院卷第372頁），證人王彩鳳復曾於偵訊及本院審理中
    證稱僅替被告提領約3、4萬元等語（見本院卷第354、374頁
　　），而為與前揭王彩鳳實係提領合計28萬元等客觀事實並非
    一致之證述，顯有因畏罪而為虛偽證述，後將罪責推諉於被
    告之情形；再衡以單純協助替他人於短期間內分次提領上開
    非微款項此情，應非一般人日常生活中經常發生而容易遺忘
    之事，倘若證人王彩鳳所述被告曾因上班不便委託其代為接
    連提款乙節為真實，其何以會屢次為前開明顯歧異、甚至與
    客觀事實不符之證述？實與常情有違，堪信王彩鳳應有所掩
    飾，其前揭證述自難以盡信。參諸前開被告與王彩鳳係同住
    在上址房屋，王彩鳳非無機會未經被告同意擅自取用本案帳
    戶提款卡，以及本案係王彩鳳持本案帳戶之提款卡提款等客
    觀事實，佐以被害人匯款時本案帳戶內仍留存被告開戶時存
    入之1,000元款項，被告並無刻意於開戶後清空本案帳戶所
    餘款項之情形，有前揭本案帳戶交易查詢資料在卷可查（見
    本院卷第303頁），應已足徵被告前開所辯並非全然無據。
    再者，王彩鳳於本案案發時間前不久之110年6月29日，即曾
    依某真實姓名年籍不詳、暱稱「Jefferson」之人指示前往
    址設新竹縣○○鎮○○路0號臺灣中小企業銀行竹東分行，欲向
    另案負責提領該案詐欺他人所得款項之人收款，為警員當場
    逮捕等節，有另案臺灣新竹地方法院110年度金訴字第245號
    判決1份在卷可查（見本院卷第407至414頁）；王彩鳳復曾
    提供自己所申辦臺灣銀行帳戶資料予「Jefferson」，並於
    本案案發時間後之隔日即110年7月16日，依該人之指示前往
    址設臺中市○○區○○路000號臺灣銀行豐原分行，欲提領另案
    他人匯入該等帳戶內之款項，同為警員察覺可疑而當場查獲
    等情，則有證人王彩鳳於警詢、偵訊及本院審理中之證述可
    參（見本院卷第338至349、360至361、380頁），並有另案
    臺灣臺中地方檢察署檢察官109年度偵字第21990、30316號
    、110年度偵字第1309、24787號起訴書1份存卷可稽（見本
    院卷第209至223頁），且證人王彩鳳經警員詢以其除於109
    年7月16日擔任車手外是否亦有在其他地點犯案時，係答稱
    其尚於109年7月14日早上在神岡區農會提領14萬元等語（見
    本院卷第341頁），而敘及與本案其於109年7月15日上午在
    神岡區農會等處所設置自動櫃員機提領合計14萬元乙情相類
    之情節，則綜觀王彩鳳上開案發前後之言行舉止，參以證人
    王彩鳳於本院審理中證述其不知「Jefferson」與被告有何
    關聯等語（見本院卷第381頁），以及證人王彩鳳前揭於證
    述時故為虛偽陳述而有所掩飾之情形，本案自尚不能排除王
    彩鳳係未經被告同意擅自拿取本案帳戶提供不詳他人並依指
    示提款之可能性，足見本案帳戶由王彩鳳持用之緣由為何，
    仍有未明，本院自不能僅憑本案帳戶曾遭供詐欺被害人並由
    王彩鳳持以提領贓款，即逕以推測方法認定必係被告提供本
    案帳戶予王彩鳳，更無從認被告與王彩鳳有公訴意旨所指共
    同詐欺取財及洗錢之犯意聯絡。
六、綜上所述，公訴意旨所提出上述證據，其證明仍未達於超越
    合理懷疑之程度。本案依現存證據資料，經綜合評價調查證
    據之結果，既不能使本院形成被告犯有公訴意旨所指詐欺取
    財及洗錢犯行之確切心證，揆諸前揭說明，被告被訴前揭犯
    行應屬不能證明，依法應諭知其無罪之判決。
據上論斷，應依刑事訴訟法第301條第1項，判決如主文。
本案經檢察官顏偉哲提起公訴，檢察官朱介斌到庭執行職務。
中　　華　　民　　國　　111 　年　　5 　　月　　25　　日
                  刑事第十三庭　審判長法　官　李宜娟
                                      法  官  林德鑫
                                      法  官  陳怡秀
以上正本證明與原本無異。
如不服本判決應於收受送達後20日內向本院提出上訴書狀，並應
敘述具體理由；其未敘述上訴之理由者，應於上訴期間屆滿後20
日內向本院補提理由書（均須按他造當事人之人數附繕本）「切
勿逕送上級法院」。
告訴人或被害人如不服判決，應備理由具狀向檢察官請求上訴，
上訴期間之計算，以檢察官收受判決正本之日起算。
　　　　                              書記官  陳倨篁
中　　華　　民　　國　　111 　年　　5 　　月　　25　　日